【裁判字號】    99,訴,1286
【裁判日期】    991130
【裁判案由】    違反毒品危害防制條例
【裁判全文】
臺灣彰化地方法院刑事判決              99年度訴字第1286號
公  訴  人  臺灣彰化地方法院檢察署檢察官
被      告  廖明潭
上列被告因違反毒品危害防制條例，經檢察官提起公訴（99年度
毒偵字第1660號），被告於準備程序就被訴事實，為有罪陳述，
本院合議庭裁定由受命法官以簡式審判程序審理，判決如下：
    主    文
廖明潭施用第一級毒品，累犯，處有期徒刑柒月。
    犯罪事實
一、廖明潭前因施用第一級毒品案件，經本院以89年度毒聲字第
    2820號裁定付觀察、勒戒後，認有繼續施用毒品之傾向，復
    經本院以89年毒聲字第3970號刑事裁定送強制戒治，嗣於民
    國90年3月9日經裁定停止戒治釋放，所餘期間付保護管束，
    於90年8月13日保護管束期滿，強制戒治執行完畢，並由臺
    灣彰化地方法院檢察署檢察官以90年度戒毒偵字第1215、12
    16號為不起訴處分確定（初犯）。又於初次強制戒治執行完
    畢釋放後5年內之95年7月12日，再因施用第一級毒品海洛因
    ，經起訴後，由本院於95年12月12日，以95年度訴字第1614
    號判處有期徒刑6月確定（2犯、第1案）。又於95年10月間
    ，因施用第二級毒品，經本院於96年2月26日，以彰簡字第5
    2號判處有期徒刑3月確定（3犯、第2案）；嗣上揭第1案及
    第2案，分別減為有期徒刑3月及1月又15日，定應執行刑有
    期徒刑4月，於96年7月23日執行完畢釋放。詎猶不知悔改，
    復基於施用第一級毒品海洛因之犯意，於99年7月11日晚上8
    時許，在其彰化縣花壇鄉北口村廖厝巷10號住所處，施用第
    一級毒品海洛因1次。嗣為警於99年7月16日上午11時23分許
    ，依列管毒品人口通知其到場採尿送驗，結果呈毒品嗎啡陽
    性反應，始悉上情。
二、案經彰化縣警察局彰化分局報告臺灣彰化地方法院檢察署檢
    察官偵查起訴。
    理  由
一、被告廖明潭於本院準備程序中，就上揭犯罪事實均為有罪之
    陳述，且所犯係死刑、無期徒刑、最輕本刑3年以上有期徒
    刑以外之罪，經本院合議庭依刑事訴訟法第273條之1第1項
    之規定，裁定由受命法官獨任進行簡式審判程序，先予敘明
    。
二、上開犯罪事實，業據被告廖明潭於本院準備程序及審理時自
    白不諱，經警採集被告尿液送驗，復呈嗎啡陽性反應，有彰
    化縣警察局彰化分局應受尿液採驗人尿液檢體採集送驗紀錄
    表、詮昕科技股份有限公司濫用藥物尿液檢驗報告附卷可稽
    ，足認被告自白與事實相符，本案事證明確，應依法論科。
三、按毒品危害防制條例於92年7月9日修正公布，自93年1月9日
    施行，其中第20條、第23條將施用毒品之刑事處遇程序，區
    分為「初犯」及「5年內再犯」、「5年後再犯」。依其立法
    理由之說明：「初犯」，經觀察勒戒或強制戒治後，應為不
    起訴處分或不付審理之裁定；經觀察勒戒或強制戒治執行完
    畢釋放後，「5年內再犯」者，因其再犯率甚高，原實施之
    觀察勒戒及強制戒治既已無法收其實效，爰依法追訴或裁定
    交付審理。至於經觀察勒戒或強制戒治執行完畢釋放後，「
    5年後再犯」者，前所實施之觀察勒戒或強制戒治已足以遮
    斷其施用毒品之毒癮，為期自新及協助其斷除毒癮，仍適用
    「初犯」規定，先經觀察勒戒或強制戒治之程序。從而依修
    正後之規定，僅限於「初犯」及「5年後再犯」二種情形，
    始應先經觀察勒戒或強制戒治程序。倘被告於5年內已再犯
    ，經依法追訴處罰，縱其第3次（或第3次以上）再度施用毒
    品之時間，在初犯經觀察勒戒或強制戒治執行完畢釋放5年
    以後，已不合於「5年後再犯」之規定，且因已於「5年內再
    犯」，顯見其再犯率甚高，原實施觀察、勒戒或強制戒治，
    已無法收其實效，即應依該條例第10條處罰（最高法院95年
    度第7次刑事庭會議決議參照）。查本件被告前因施用第一
    級毒品案件，經本院以89年度毒聲字第2820號裁定送觀察、
    勒戒後，因認有繼續施用毒品之傾向，復經本院以89年毒聲
    字第3970號刑事裁定送強制戒治，嗣於90年3月9日裁定停止
    戒治釋放，所餘期間付保護管束，於90年8月13日保護管束
    期滿強制戒治執行完畢，由臺灣彰化地方法院檢察署檢察官
    以90年度戒毒偵字第1215、1216號為不起訴處分確定（初犯
    ）；又於初次觀察勒戒強制戒治執行完畢釋放後5年內之95
    年7月12日，再因施用第一級毒品海洛因，經起訴後由本院
    於95年12月12日，以95年度訴字第1614號判處有期徒刑6月
    確定（2犯）之事實，有臺灣高等法院在監在押全國紀錄表
    、臺灣彰化地方法院檢察署90年度戒毒偵字第1215號不起訴
    處分書、本院95年度訴字第1614號判決及臺灣高等法院被告
    前案紀錄表在卷可稽，顯見被告並非於初次觀察、勒戒及強
    制戒治執行完畢後5年內均無任何施用毒品之犯行，且其既
    已於初次強制戒治執行完畢5年內，再犯施用毒品之罪，經
    追訴後由本院判處罪刑，已符合毒品危害防制條例第23條第
    2項所定之追訴要件，揆諸前開毒品危害防制條例條文及說
    明，被告所為本件施用毒品罪，即無「5年後再犯」規定之
    適用，自毋須再重新施予觀察、勒戒或強制戒制之處遇程序
    ，而應直接訴追處罰。
四、核被告廖明潭所為，係犯毒品危害防制條例第10條第1項之
    施用第一級毒品罪。被告為供施用而持有毒品之低度行為，
    為其施用之高度行為所吸收，不另論罪。被告前於95年7月1
    2日，因施用第一級毒品海洛因，由本院於95年12月12日，
    以95年度訴字第1614號判處有期徒刑6月確定（第1案）；又
    因施用第二級毒品案件，經本院於96年2月26日，以彰簡字
    第52號判處有期徒刑3月確定（第2案）；嗣上揭第1案及第2
    案，分別減為有期徒刑3月及1月又15日，定應執行刑有期徒
    刑4月，於96年7月23日徒刑執行完畢之事實，有臺灣高等法
    院被告前案紀錄表在卷可稽，其於有期徒刑執行完畢後5年
    內，故意再犯本件有期徒刑以上刑之罪，為累犯，應加重其
    刑。爰審酌被告曾因施用毒品經送觀察、勒戒及強制戒治執
    行完畢，仍未知警惕，再犯本件之罪，足見其雖經觀察、勒
    戒及強制戒治等治療程序，仍未徹底戒除惡習遠離毒害，顯
    未能善體國家設置觀察、勒戒及戒治機構，協助毒品施用者
    戒除毒害之良法美意，惟念及施用毒品本質上係戕害自身健
    康之行為，尚未嚴重破壞社會秩序或侵害他人權益，暨其犯
    罪之動機、目的、所生危害及犯罪後坦承犯行，犯後態度良
    好等一切情狀，量處如主文所示之刑。
據上論斷，應依刑事訴訟法第273條之1第1項、第299條第1項前
段，毒品危害防制條例第10條第1項，刑法第11條前段、第47條
第1項，判決如主文。
本案經檢察官施教文到庭執行職務。
中    華    民    國    99    年    11    月    30    日
                  刑事第四庭    法  官    陳義忠
以上正本證明與原本無異。
如不服本判決，應於收受判決後10日內向本院提出上訴書狀，並
應敘述具體理由；其未敘述上訴理由者，應於上訴期間屆滿後20
日內向本院補提理由書（均須按他造當事人之人數附繕本「切勿
逕送上級法院」）。
中    華    民    國    99    年    11    月    30    日
                                書記官    吳曉玟
附錄本案論罪科刑法條全文：
毒品危害防治條例第10條第1項
施用第一級毒品者，處6月以上5年以下有期徒刑

司法院資訊處製作；財團法人民間司法改革基金會備份。
